# 求助陈版关及各位大神关于同一控制下股权转让会计处理

提问人：darcy@april 时间：2015-02-23 21:01:36
交易三方：A集团、A集团的子公司B、C公司。
交易背景： 2013 年，A集团持有C公司20%股权，B公司持有C公司40%股权。B公司认为其40%的持股比例未达到控制的标准，因此对C公司采取权益法核算。但A集团认为综合集团和子公司B的股权，已经达到60%的控制标准，因此认定对C公司形成控制，并采取成本法进行后续核算。
现状：B公司于 2014 年将其持有的40% C公司股权全部转让给A集团，转让后A集团持有C公司60%股权，B公司不再持有任何C公司股权。
问题：对上述交易，B公司应该如何进行会计处理？A集团应该如何进行会计处理？对合并报表的影响如何？

回答人：chenyiwei
假设B公司将原持有的 40 ％C公司股权转让给A集团的作价是公允的，不存在母子公司之间权益性交易的因素，则： 1 、B公司在其报表中按常规的处置联营企业股权进行会计处理，处置价款与处置日该股权投资的账面价值（按权益法核算到处置日）的差额确认为投资处置收益，原先如有对应的其他综合收益，也一并转入投资处置收益。 2 、A公司按非企业合并原因取得的长期股权投资进行会计处理（注意不是企业合并，因为A集团可控制的经济资源及其风险和报酬特征并未发生变化），按支付给B公司的股权受让价款作为该 40 ％股权的投资成本。 3 、A集团合并报表层面：抵销B公司确认的投资处置收益和A公司投资成本中的相应部分，对合并报表层面无任何影响。

提问人：darcy@april 时间：2015-02-24 00:00:44
陈版提及的第三点A“集团合并报表层面：抵销B公司确认的投资处置收益和A公司投资成本中的相应部分，对合并报表层面无任何影响”我觉得我可能理解有误，我现在的抵消分录是
借： 股本 资本公积 其他综合收益 盈余公积 未分配利润 贷: 长期股权投资 少数股东权益
借： 未分配利润 贷 投资收益
还请陈版指正.....

回答人：chenyiwei
你可以先做内部交易损益抵销分录（借：投资收益，贷：长期股权投资——C），然后再按照常规方法进行抵消处理。要注意：如果B是非全资子公司，则抵销投资收益的影响要分配给少数股权。

提问人：jinjiling 时间：2015-02-25 11:22:35
延伸问下： 1 、如果是A集团母公司将对C公司20%股权按照公允价值转让给B公司，A集团母公司是否也应该按照股权处置原则来处理，确认投资收益？ 2 、如果是A集团母公司对C公司的股权是60%（B公司仍持有C公司40%股权），、100%（B公司不再持有C公司股权），再转让又是什么情况呢？

回答人：chenyiwei
2 、你说的两种情况都是集团合并报表范围内的重组，在作价公允的情况下处置方的个别报表中均可确认处置损益，但在集团合并报表层面应抵销该内部股权转让交易的影响。

回答人：chenyiwei
1 、A集团母公司个别报表层面可确认股权处置损益，但合并报表层面不能，因为并未丧失控制权。另外个别报表层面对剩余股权应继续采用成本法核算，不能转为权益法。

提问人：夕阳无语 时间：2015-12-12 15:12:21
请教陈版，如果处置对价是不公允的，且B公司将该处置作为权益性交易考虑，那么处置损失(假设是损失)是计入资本公积(借方)，还是冲减其他综合收益，留存收益(假设账面资本公积无余额)，谢谢。

回答人：chenyiwei
一般做法是依次冲减资本公积（资本溢价或股本溢价）、盈余公积、未分配利润。其他综合收益不在可冲减的权益项目之列。

提问人：zhs7403 时间：2015-12-13 08:32:25
陈老师，是否可以考虑全部重资本公积，即冲为负数？我做项目一般如此处理，主要考虑留存收益钩稽问题。还有其他综合收益其实主要是新事物，之前没有，我理解按说冲也ok

回答人：chenyiwei
合并报表层面，全部差额冲减资本公积导致资本公积余额出现负数也是可以接受的。